臺灣臺中地方法院刑事判決　　　九十四年度訴字第一八六六號
公　訴　人　臺灣臺中地方法院檢察署檢察官
被　　　告　丁○○
選任辯護人　李慶松律師
　　　　　　徐鼎賢律師
上列被告因違反著作權法等案件，經檢察官提起公訴（九十四年
度偵字第七一三九號），本院判決如下：
    主  文
丁○○以明知係侵害著作財產權之光碟重製物而散布為常業，累
犯，處有期徒刑壹年壹月；扣案之遊戲光碟目錄壹本、盜版遊戲
光碟捌佰參拾壹片均沒收。
    犯罪事實
一、丁○○為址設臺中縣清水鎮○○街二十三之一號之「彬彬遊
    樂器專賣店」（營利事業登記名稱為「彬彬玩具店」）實際
    負責人，平日以販售各類電視遊樂器主機、周邊設備及遊戲
    光碟為業。其曾因販售仿冒如附件所示「PS（設計圖）」、
    「PlayStation 」商標之遊戲光碟，並因該等光碟於執行過
    程中，會於電視螢幕上產生「Licensed by Sony  Computer
    Enterprisement Ltd. 」（新力電腦娛樂股份有限公司授權
    ）字義之私文書，經本院認為成立連續行使偽造私文書罪，
    以民國九十二年度沙簡字第六一號簡易判決判處其有期徒刑
    五月、如易科罰金以三百元折算一日確定，經於九十二年四
    月五日易科罰金執行完畢。詎其猶不知悔改，明知綽號「小
    陳」之姓名年籍不詳（年約四十餘歲）成年男子主動上門兜
    售之遊戲光碟，均為擅自以重製之方法侵害包含甲○○○電
    腦娛樂股份有限公司（下稱甲○○○公司）、日商光榮股份
    有限公司（下稱日商光榮公司）及臺灣光榮綜合資訊股份有
    限公司（下稱臺灣光榮公司）等公司分別享有電腦程式著作
    財產權之光碟重製物，且該等光碟碟面上所印有如附表所示
    之「PS（設計圖）」、「PlayStation」、「
    分別向我國經濟部智慧財產局（改制前為經
    濟部中央標準局）申請註冊，於專用期間內，就附表指定之
    商品取得商標專用權，現均仍在商標專用期限內，且該等商
    標在電腦遊戲軟體業享有極高知名度，為相關消費大眾所熟
    知，亦明知向年籍姓名不詳綽號「小陳」之成年男子，以每
    片光碟新臺幣（下同）一百元之價格所陸續購入「三國志十
    」、「戰國無雙」、「夢幻之星」等遊戲軟體，分別係新力
    公司、光榮公司及臺灣光榮公司等享有著作財產權之電腦程
    式著作，竟基於違反著作權法之常業犯意及違反商標法之概
    括犯意，未經新力公司及光榮公司等之同意或授權，自94年
    1 月起，將仿冒光碟片之外包裝圖樣抽出集合成目錄，置於
    前址店內供顧客翻閱選購，並以每片盜版光碟二百元之價格
    ，販售予不特定顧客，迄為警查獲止，期間獲利約三萬元，
    以此方式侵害他人之著作財產權，並以之為常業。顧客購入
    前揭遊戲光碟，透過電視遊樂器執行，螢幕畫面會出現如附
    表所示商標，以此販賣盜版光碟方式連續侵害他人之商標專
    用權。嗣於94年4月17日11時15分及12時35分許，經內政部
    警政署保安警察第二總隊第一大隊第二中隊分別前往上址店
    內及臺中縣清水鎮○○路三五三號倉庫搜索後當場查獲，並
    扣得盜版光碟片八百三十一片及遊戲目錄乙本。
二、案經新力公司委由洪振豪律師與陳和貴律師、光榮公司委由
　　 乙○○訴由內政部警政署保安警察第二總隊第一大隊第二中
　　 隊報告偵辦。
　　　　 證據並所犯法條
一、前揭犯罪事實，業據被告丁○○於警詢及偵查中坦承不諱，
　　 核與告訴代理人乙○○與洪振豪律師指訴之情節相符，並有
　　 營利事業登記證、商標註冊證、遊戲光碟封面及版面影印、
　　 查獲及勘驗照片、臺灣國際專利法律事務所鑑視證明、員警
　　 職務報告在卷及盜版光碟片八百三十一片、遊戲目錄乙本扣
　　 案足憑，應認被告之自白與事實相符，罪嫌洵堪認定。
二、按遊戲光碟片，縱外觀上未標示商標圖樣，然若軟體程式儲
　　 有商標圖樣，透過電磁輸出入交換運算之作用，以電腦主機
　　 之操作為媒介，於電腦螢幕前顯現商標圖樣者，已足使顧客
　　 認識所欲表彰商品之來源，核屬於商標法第六條商標之使用
　　 。次按刑法上所謂常業犯，指反覆以同種類行為為目的之社
　　 會活動之職業性犯罪而言，至於犯罪所得之多寡，是否恃此
　　 犯罪為唯一之謀生職業，則非所問，縱令兼有其他職業，仍
　　 無礙於該常業犯罪之成立，最高法院著有八十五年度臺上字
　　 第五一０號判例可資參照。被告丁○○自承為家中經濟因素
　　 ，自94年1 月起販賣盜版遊戲光碟，迄為警查獲為止，期間
　　 約達三月餘，每月獲利約一萬元，查扣盜版光碟之種類多樣
　　 ，顯見被告確係以此職業性犯罪為生。核其所為，係犯商標
　　 法第八十二條之販賣仿冒商品與著作權法第九十四條第二項
　　 之以犯同法第九十一條之一第三項之擅自以移轉所有權之方
　　 法散布光碟重製物而侵害他人之著作財產權為常業罪嫌。常
　　 業犯性質上屬多數行為之集合犯，法律上擬制為一罪，即學
　　 理上所稱之實質上一罪，其反覆從事之多數行為相互間並不
　　 發生連續犯、牽連犯或想像競合犯裁判上一罪之問題（最高
　　 法院九十二年台上字第二八九０號判決意旨參照），被告既
　　 為常業犯，其同時侵害多數著作權人之著作財產權之行為及
　　 先後反覆從事之數散布行為間，自無再論以想像競合犯及連
　　 續犯之餘地。先後多次違反商標法犯行，時間緊接，犯罪構
　　 成要件相同，顯係基於概括犯意反覆為之，為連續犯，請依
　　 刑法第五十六條之規定論以一罪，並加重其刑。被告以一行
　　 為同時觸犯著作權法第九十四條第二項、第九十一條之一第
　　 三項及商標法第八十二條二罪名，為想像競合犯，請從情節
　　 較重之擅自以移轉所有權之方法散布光碟重製物而侵害他人
　　 之著作財產權為常業罪處斷。扣案物品係被告所有供本案犯
　　 罪所用之物，請依著作權法第九十八條及商標法第八十三條
　　 規定宣告沒收。
三、依刑事訴訟法第二百五十一條第一項提起公訴。
　　此　　致
臺灣臺中地方法院
中　　華　　民　　國　　94　　年　　4 　　月　　29　　日
　　　　　　　　　　　　　 檢 察 官　 丙　○　○
附錄法條
著作權法第九十一條之一、第九十四條、商標法第八十二條
[案由摘要]
二、案經__警察局__分局移送臺灣臺中地方法院檢察署檢察官偵
    查起訴。
    理    由
一、__
二、__
據上論斷，應依刑事訴訟法第二百九十九條第一項前段，
刑法第__百__十__條第__項、第四十一條、第四十二條第二項，
罰金罰鍰提高標準條例第一條前段、第二條，
判決如主文。
中　　華　　民　　國　　94　　年　　8 　　月　　11　　日
                  刑事第六庭    法  官  鄧敏雄
上正本證明與原本無異。
如不服本判決，應於送達後十日內向本院提出上訴狀（須附繕
本），上訴於台灣高等法院台中分院。
中　　華　　民　　國　　94　　年　　8 　　月　　11　　日
                                書記官  黃士益
附錄論罪科刑法條
商標法第八十一條
未得商標權人或團體商標權人同意，有下列情形之一者，處三年
以下有期徒刑、拘役或科或併科新臺幣20萬元以下罰金：
一  於同一商品或服務，使用相同之註冊商標或團體商標者。
二  於類似之商品或服務，使用相同之註冊商標或團體商標，有
    致相關消費者混淆誤認之虞者。
三  於同一或類似之商品或服務，使用近似於其註冊商標或團體
    商標之商標，有致相關消費者混淆誤認之虞者。
商標法第八十二條
明知為前條商品而販賣、意圖販賣而陳列、輸出或輸入者，處一
年以下有期徒刑、拘役或科或併科新臺幣五萬元以下罰金。
著作權法第九十四條
以犯第九十一條第一項、第二項、第九十一條之一、第九十二條
或第九十三條之罪為常業者，處一年以上七年以下有期徒刑，得
併科新臺幣三十萬元以上三百萬元以下罰金。
以犯第九十一條第三項之罪為常業者，處一年以上七年以下有期
徒刑，得併科新臺幣八十萬元以上八百萬元以下罰金。
